臺灣高等法院民事裁定
110年度抗字第468號
抗  告  人  周秀鳳  
代  理  人  林志強律師
            郭俊廷律師
上列抗告人因與相對人潤隆建設股份有限公司間返還價款等事件
，對於中華民國110年3月2日臺灣臺北地方法院106年度重訴字第
706號裁定提起抗告，本院裁定如下： 
    主  文
抗告駁回。
抗告訴訟費用由抗告人負擔。
    理  由
一、按訴訟標的之一部或訴訟費用，裁判有脫漏者，法院應依聲
    請或依職權以判決補充之；駁回補充判決之聲請，以裁定為
    之，民事訴訟法第233條第1項、第5項分別定有明文。所稱
    裁判有脫漏，係指法院應於主文表示裁判結果之事項實際上
    並未為裁判之表示而言，不包括為裁判所持之理由在內。
二、抗告人聲請及抗告意旨略以：伊與相對人於民國103年6月30
    日簽訂房屋土地預定買賣契約書（下稱系爭契約），由伊向
    相對人購買「○○○○」建案00棟00樓房屋、土地及車位（下稱
    系爭房地）。然驗屋時發現系爭房屋之室內實際面積僅124.
    62平方公尺，較約定之128.86平方公尺短少4.24平方公尺，
    伊遂依系爭契約第6條第3項約定解除契約，並依前開約定及
    民法第259條第2款、第179條規定請求相對人返還伊已付之
    買賣價款新臺幣（下同）1,810萬元本息。倘認伊解除契約
    不合法，而認相對人解除契約合法，則相對人沒收伊897萬3
    ,000元之違約金，亦屬過高，應依民法第252條酌減至零。
    伊已依民法第179條、第259條第2款規定及系爭契約第6條第
    3項約定請求相對人應返還1,810萬元本息，縱系爭契約係經
    相對人合法解除，且相對人得沒收897萬3,000元已給付價金
    作為違約金，然逾此範圍之912萬7,000元本息部分，相對人
    仍應返還予伊，原判決漏未裁判，顯屬脫漏。況原法院就伊
    前開主張如有不明瞭之處，本得適度發問、闡明，此攸關原
    判決之裁判範圍及伊訴訟權之保障，原法院捨此不為，未於
    判決主文表示裁判結果，伊自得依民事訴訟法第233條第1項
    、第3項前段規定聲請補充判決，原裁定駁回伊補充判決之
    聲請，自有違誤，爰請求廢棄原裁定等語。
三、經查，抗告人依民法第179條、第259條第2款、第227條第2
    項、第226條第1項、類推適用第113條規定、系爭契約第17
    條第1項第4款、第25條第1項中段約定，聲明請求相對人給
    付抗告人2,925萬2,621元本息，經原判決判命相對人應給付
    抗告人46萬元本息，並駁回抗告人其餘之訴，有起訴狀、民
    事變更訴之聲明聲請狀、原判決在卷可稽（見原法院卷一第
    4頁、卷二第143-144頁、卷三第97頁）。抗告人以兩造就本
    件買賣標的物00-00房屋的室內面積意思表示不一致，系爭
    契約即無從成立為由，主張其得依民法第179條規定請求返
    還已付價金1,810萬元本息，並以系爭契約業經其解除為由
    ，主張其得依民法第259條第2款規定、系爭契約第6條第3項
    約定，請求返還已付價金1,810萬元本息（見原法院卷二第2
    48-249頁背面、第298-299頁）。原判決已於理由欄敘明系
    爭契約成立，抗告人依民法第179條規定請求返還已付價金1
    ,810萬元本息不應准許，及抗告人於106年1月10日之解除不
    合法，其依系爭契約第6條第3項約定、民法第259條第2款規
    定請求返還價金1,810萬元本息不應准許，另系爭契約業經
    相對人於106年3月3日合法解除，相對人得沒收房地總價15%
    違約金897萬3,000元，違約金並未過高之理由，而駁回抗告
    人此部分之訴等情，觀諸原判決即明（見原審卷三第97頁、
    第100-106頁背面），堪認原判決已就抗告人請求相對人給
    付1,810萬元本息部分所主張之訴訟標的及應受判決事項之
    聲明均已為裁判，並無未於主文表示裁判結果或就訴訟標的
    之一部之裁判有脫漏之情事。至抗告人主張縱系爭契約係經
    相對人合法解除，且相對人得沒收897萬3,000元充作違約金
    ，然逾此範圍之912萬7,000元本息部分，相對人仍應返還予
    抗告人，原判決漏未裁判等語，實係就原判決未判命相對人
    給付其912萬7,000元本息一節指摘為不當，而對於原判決認
    定事實、適用法律及所持理由有所不服，此與訴訟標的之一
    部裁判有脫漏顯然有別，抗告人應循上訴程序為救濟，其執
    此聲請補充判決，自不應准許。
四、綜上所述，原判決就抗告人所主張之訴訟標的及應受判決事
    項之聲明均已為裁判，並無就訴訟標的之一部之裁判有脫漏
    之情事，依上開說明，抗告人聲請補充判決，自不應准許。
    原裁定駁回抗告人補充判決之聲請，核無違誤。抗告意旨指
    摘原裁定不當，求予廢棄，為無理由，應予駁回。
五、據上論結，本件抗告為無理由，爰裁定如主文。
中　　華　　民　　國　　110 　年　　6 　　月　　16　　日
                  民事第十二庭  
                      審判長法  官  陳秀貞
                            法  官  毛彥程
                            法  官  蔡世芳
正本係照原本作成。
本裁定除以適用法規顯有錯誤為理由外，不得再抗告。如提起再
抗告，應於收受送達後10日內委任律師為代理人向本院提出再抗
告狀。並繳納再抗告費新臺幣１千元。
中　　華　　民　　國　　110 　年　　6 　　月　　16　　日
  　　　　　　　　　　　　　書記官　何敏華